【裁判字號】    99,抗,709
【裁判日期】    990531
【裁判案由】    假扣押
【裁判全文】
臺灣高等法院民事裁定                   99年度抗字第709號
抗  告  人  甲○○
上列抗告人與相對人乙○○間因聲請假扣押事件，對於中華民國
99年3月15日臺灣臺北地方法院99年度裁全字第18號裁定，提起
抗告，本院裁定如下：
    主  文
抗告駁回。
抗告訴訟費用由抗告人負擔。
    理  由
一、本件相對人於原法院聲請意旨略以：坐落於臺北縣新店市○
    ○路○段159巷（以下房屋均同）2號、6號2樓及6號2樓之1、
    之2、之3房屋原為其所有（現已出售予相對人之子張仲），
    於民國（下同）95年10月30日併同抗告人所有6號2樓之4、
    之5、之6及161號房屋，出租予聯邦商業銀行股份有限公司
    ，每月租金新臺幣（下同）35萬元，以坪數比例而言，相對
    人出租308.36平方公尺，抗告人為349.96平方公尺，租金比
    例應為相對人取得16萬3,942元，抗告人取得18萬6,058元，
    惟抗告人認由一人收取租金較為簡便，兩造乃約定由抗告人
    收取全部租金並繳付相對人積欠之貸款後，再將餘額交給相
    對人。詎抗告人並未將相對人應得之餘額交付予相對人，甚
    至寄發存證信函聲稱自97年10月起即不再代相對人繳納貸款
    ，迄今已積欠相對人超過262萬3,072元（163,942×16=2,62
    3,072）；另6號2樓之5房屋原為相對人所有，於94年間出賣
    給抗告人，價款為288萬元，至今尚未給付，且相對人仍須
    承擔該房屋原設定之債務，此部分抗告人亦積欠相對人買賣
    價款288萬元。綜上所述，抗告人積欠相對人之金額已達550
    萬元以上，且抗告人於98年9月7日將其所有6號2樓之5房屋
    及同為其名下另筆6號9樓之6房屋，移轉登記予第三人夏筱
    燕，有日後不能強制執行或甚難執行之虞，為保全強制執行
    ，乃願供擔保，請准抗告人之財產在300萬元範圍內予以假
    扣押等語。原法院則命相對人以100萬元為抗告人供擔保後
    ，得對於抗告人之財產在300萬元範圍內，為准許假扣押之
    裁定。
二、抗告意旨略以：相對人曾以相同之債權理由對抗告人聲請假
    扣押，經本院98年度抗字第1333號裁定將原法院98年度裁全
    字第4404號准許假扣押之裁定廢棄，雖相對人不服，提起再
    抗告，然經最高法院98年度臺抗字第994號裁定予以駁回確
    定在案，足見相對人之聲請並無理由；又民事訴訟法522條
    第1項、第523條第1項及第525條第1項第2、3款規定，假扣
    押之聲請應表明「請求及其原因事實」與「假扣押之原因」
    ，而抗告人於相對人前次聲請假扣押時，已先提存300萬元
    為反擔保，至今尚未領回，可證抗告人之財力未有減少或不
    足之情形；甚至，前述最高法院裁定確定後，抗告人已向相
    對人提出民事訴訟求償1,000萬元，若抗告人確有逃亡隱匿
    之虞，怎會對相對人起訴？顯見相對人所為本件假扣押之聲
    請，並無理由云云。
三、按「債權人就金錢請求或得易為金錢請求之請求，欲保全強
    制執行者，得聲請假扣押」、「請求及假扣押之原因，應釋
    明之。前項釋明如有不足，而債權人陳明願供擔保或法院認
    為適當者，法院得定相當之擔保，命供擔保後為假扣押」，
    民事訴訟法第522條第1項、526條第1項、第2項定有明文。
    是債權人聲請假扣押，應就其請求及假扣押之原因加以釋明
    ；該項釋明如有不足，而債權人陳明願供擔保或法院認為適
    當者，法院得定相當之擔保，命供擔保後為假扣押（最高法
    院94年度臺抗字第665號裁定意旨參照）。所謂假扣押之原
    因，依同法第523條規定，係指日後有不能強制執行或甚難
    執行之虞，或應在外國為強制執行之情形，例如債務人浪費
    財產、增加負擔或就其財產為不利益之處分，將成為無資力
    之狀態，或將移往遠地、逃匿無蹤、隱匿財產。
四、經查，相對人所為上開主張，已提出建物登記簿謄本、公證
    書及租賃契約書、存證信函等為證（見原法院卷第7至37頁
    ），足認其假扣押之請求已為相當釋明；又相對人以抗告人
    於98年9月7日將其所有6號2樓之5及同號9樓之6房屋信託登
    記予第三人夏筱燕，並提出建物登記簿謄本及其異動索引附
    卷可稽（以上均影本，見原法院卷第44至48頁、第55至58頁
    ），顯係處分與變更其財產現況，確有日後不能強制執行之
    虞，亦堪認相對人就假扣押之原因已為釋明，縱其釋明仍有
    不足，因相對人陳明願供擔保，自得補釋明之不足。從而原
    裁定命相對人在供擔保後，得對抗告人之財產於300萬元範
    圍內予以假扣押，即無不合，應予維持。至抗告人辯以本件
    假扣押已經前案裁判確定云云，惟假扣押裁定屬非訟事件，
    法院所為裁定無既判力，如有必要得重新聲請，不生一事不
    再理之問題；且前案之反擔保金有無領回，以及是否對相對
    人提起民事訴訟，均不影響相對人就本件假扣押之請求及原
    因已為釋明。是抗告意旨指摘原裁定不當，求予廢棄，為無
    理由，應予駁回。
五、據上論結，本件抗告為無理由，爰裁定如主文。
中    華    民    國    99    年    5     月    31    日
                  民事第十五庭
                      審判長法  官  林恩山
                            法  官  黃國忠
                            法  官  郭松濤
正本係照原本作成。
本裁定除以適用法規顯有錯誤為理由，不得再抗告。如提起再抗
告，應於收受送達後10日內委任律師為代理人向本院提出再抗告
狀，並繳納再抗告費新臺幣1,000元整。
                            書記官  方素珍
中    華    民    國    99    年    5     月    31    日

司法院資訊處製作；財團法人民間司法改革基金會備份。
